【裁判字號】    92,裁,259
【裁判日期】    920227
【裁判案由】    收回被徵收土地
【裁判全文】
最  高  行  政  法  院  裁  定                    九十二年度裁字第二五九號
    抗  告  人  丙○○○○○
    代  表  人  丁○○
    訴訟代理人  甲○○
右抗告人因與相對人臺中縣政府等間收回被徵收土地事件，對於中華民國九十年十二
月十九日臺中高等行政法院九十年度訴字第九七七號裁定提起抗告，本院裁定如左︰
    主  文
抗告駁回。
抗告訴訟費用由抗告人負擔。
    理  由
一、按抗告法院認抗告為不合法或無理由者，應為駁回抗告之裁定，行政訴訟法第二
    百七十二條準用民事訴訟法第四百九十二條第一項定有明文。
二、本件抗告意旨略謂：抗告人因收回被徵收土地事件不服相對人八十九年十二月二
    十九日府地權字第三六三八○二號函，依土地法第二百十九條規定准原地主收回
    ，查抗告人曾對內政部關於八十九年二月三日台內地字第八九○二九六四號准予
    收回之核准文，提起訴願，經該部及行政院認為其處分機關為臺中縣政府無誤，
    詎原裁定竟為相異之裁定，認事用法顯有違誤等語。
三、按「原告之訴，不備其他要件者，行政法院應以裁定駁回之。」，行政訴訟法第
    一百零七條第一項第十款定有明文。又「私有土地經徵收後，有左列情形之一者
    ，原土地所有權人得於徵收補償發給完竣屆滿一年之次日起五年內，向該管直轄
    市或縣（市）地政機關聲請照徵收價額收回其土地．．．直轄市或縣（市）地政
    機關接受聲請後，經查明合於前項規定時，應層報原核准徵收機關核准後，通知
    原土地所有權人於六個月內繳清原受領之徵收價額，逾期視為放棄收回權。」，
    為土地法第二百十九條第一、二項所明定（依現行土地徵收條例第六十一條規定
    ，本條例施行前公告徵收之土地，其申請收回，仍依施行前之規定辦理。）
四、本件抗告人在原法院起訴意旨略以：伊為辦理臺中港特定區都市計畫立體交叉用
    地５７（Ａ）（Ｂ）二案工程，需用乙○○等人所有坐落丙○○○○○○○○段
    ○路厝小段一二一○─一地號八筆及北勢坑小段四○─六地號等十八筆土地，均
    依都市計畫法第四十八條及土地法第二百零八條規定，報請臺灣省政府准予徵收
    ，並經相對人公告徵收且依法發補償費，而完成法定程序。另依抗告人所陳報土
    地徵收計畫書報奉臺灣省政府核定其使用進度，至九十七年十二月完工。抗告人
    在公設地取得後未興闢前，恪遵臺灣省政府制頒之「臺灣省都市計畫公共設施用
    地取得後未興闢前臨時管理要點」第三點第一項第一款及第四點規劃為臨時停車
    場，以符合土地利用及避免非法占用。俟抗告人設置臨時停車場之法令依據，於
    八十七年間因臺灣省政府修正該要點第四點並刪除臨時停車場等字句，原土地所
    有權人旋即提出請求照價買回土地，相對人接受此聲請後，未踐行土地法第二百
    十九條第二項之規定，未層報原核准徵收機關台灣省政府核准，竟由內政部指示
    核准予收回，再函准原土地所有權人收回被徵收土地，於法有違，爰循序提起本
    件行政訴訟等語。
五、原裁定以：抗告人起訴請求撤銷之原處分為相對人八十九年十二月二十九日府地
    權字第三六三八○二號函，而該函係由相對人函知本件被徵收土地之原所有權人
    ，其意旨略以：「．．．本案既經內政部函示：『准予收回』。台端原領取之徵
    收補償費計．．．。請文到六個月內繳回台灣土地銀行大甲分行．．．」，依其
    函文之內容，亦已明白揭示，相對人台中縣政府僅係依內政部已作核准收回之處
    分，依土地法第二百十九條之規定，通知被徵收土地之所有權人繳交原受領之徵
    收價額。本件准原土地所有權人收回被徵收土地之行政處分，依土地法第二百十
    九條第二項規定，係指內政部核准收回被徵收土地之處分，相對人前揭函文，僅
    係執行內政部該准予收回土地處分之通知，自非行政處分，抗告人起訴不合法，
    乃予駁回，核無不合。抗告意旨謂相對人前開函件為行政處分，不無誤會。至另
    主張本案之處分機關為相對人臺中縣政府，而非內政部乙節。按依土地法第二百
    十九條第二項規定，該管直轄市或縣（市）地政機關查明合於照徵收價額收回其
    土地之要件，並層報原核准徵收機關作成准、駁之決定，而函復該管直轄市或縣
    （市）地政機關通知原土地所有權人時，依訴願法第十三條但書規定，即應以該
    作成准、駁決定之原核准徵收機關為處分機關，業經本院九十一年度十月份庭長
    法官聯席會議作成決議在案，抗告意旨仍執前詞，指摘原裁定不當，聲明廢棄，
    為無理由，應予駁回。
六、依行政訴訟法第二百七十二條、第一百零四條、民事訴訟法第四百九十二條第一
    項、第九十五條、第七十八條，裁定如主文。
中    華    民    國    九十二      年      二        月    二十七      日
                    最 高 行 政 法 院  第 三 庭
                                審 判 長 法  官      葉  振  權
                                         法  官      鄭  淑  貞
                                         法  官      吳  錦  龍
                                         法  官      劉  鑫  楨
                                         法  官      吳  明  鴻
右  正  本  證  明  與  原  本  無  異
                                         法院書記官  莊  俊  亨
中    華    民    國    九十二      年      三        月      三        日


司法院資訊處製作；財團法人民間司法改革基金會備份。
